【裁判字號】    99,消債聲,47
【裁判日期】    991129
【裁判案由】    免責
【裁判全文】
臺灣桃園地方法院民事裁定                 99年度消債聲字第47號
聲  請  人  吳鴛鴦
即 債 務人
上列當事人聲請消費者債務清理事件，於本院裁定清算程序終結
後聲請免責，本院裁定如下：
    主  文
債務人吳鴛鴦不免責。
    理  由
一、按法院裁定開始清算程序後，債務人有薪資、執行業務所得
    或其他固定收入，而普通債權人之分配總額低於債務人聲請
    清算前2 年間，可處分所得扣除自己及依法應受其扶養者所
    必要生活費用之數額者，法院應為不免責之裁定，但債務人
    證明經普通債權人全體同意者，不在此限；又按債務人有因
    浪費、賭博或其他投機行為，致財產顯然減少或負擔過重之
    債務，而生開始清算之原因者，法院應為不免責之裁定，但
    債務人證明經普通債權人全體同意者，不在此限；消費者債
    務清理條例（下稱消債條例）第133 條、第134 條第4 款分
    別定有明文。
二、經查：
（一）聲請人即債務人前聲請消費者債務清理更生事件，茲因其
      所提出之更生方案未能依消債條例第60條規定，獲得債權
      人會議之可決，復未經法院依同條例第64條裁定認可更生
      方案，故前經本院裁定自民國99年7 月9 日17時起開始清
      算程序，但因聲請人除有薪資之自由財產外其餘財產無從
      清償清算程序之費用，故同時終止清算程序確定，有本院
      99年度消債清字第100 號民事裁定、98年度司執消債清字
      第114 號裁定附卷可稽，並經本院依職權調閱上開清算事
      件卷宗查閱無訛，堪信為真。
（二）次依各債權銀行所提出聲請人之歷史消費明細以觀，聲請
      人在明知自己經濟情況不佳之情況下，竟不知量入為出，
      節儉過日，仍使用信用卡預借現金、及多次消費，並為顯
      已逾越己身能力甚或較一般有正常收入者均為豐厚之消費
      行為，茲分述如下：
    1.債權人台新國際商業銀行股份有限公司提出之聲請人消費
      紀錄明細所示，聲請人於民國94年3 月3 日貸款新台幣（
      下同）20萬元、現金卡較大額消費部分為93年2 月預借現
      金22,000元、94年3 月提領現金20萬元，信用卡部分，於
      92 年11 月10日代償富邦銀行12萬元、友邦信用卡14萬元
      ，另有預借現金及其他非必要之消費行為。
    2.債權人台灣新光商業銀行股份有限公司具狀表示聲請人於
      92 年5月30日代償渣打銀行112,689 元，95年1 月12日通
      信預借現金80,000元。
    3.債權人台北富邦商業銀行股份有限公司具狀表示聲請人於
      93年10月26日於第一商業銀行內壢分行預借14,000元、93
      年12月6 日於台北銀行預借10,000元、94年1 月25日於台
      新國際銀行內壢分行預借12,000元，另於93年11月16日、
      及94年3 月26日於太平洋崇光百貨中壢分公司分別消費1,
      527 元、1,480 元，並於94年10月份至95年4 月分期借款
      （共分36期），每期2,111 元，共計75,996元。
    4.債權人元大商業銀行股份有限公司具狀表示聲請人於93年
      11 月4日分別代償華僑銀行56,499元、友邦國際74,135元
      、富邦銀行47,215元。
    5.債權人匯豐（台灣）商業銀行股份有限公司具狀表示聲請
      人於93年10月26日於台灣銀行提領30,000元、93年12月23
      日於台灣銀行提領10,000元、94年10月3 日於台北富邦銀
      行提領10,000元；另於93年4 月13日於新竹商銀預借現金
      15,000元、93年9 月11日於國泰世華預借現金10,000元、
      93年11月16日於台新銀行預借15,000元、93年11月23日預
      借現金20,000元、94年2 月25日預借現金30,000元、95年
      1 月2 日預借現金20,000元、95年1 月9 日預借現金90,0
      00元、95年2 月10日預借現金10,000元，另有多筆得易購
      分期購物（94年1 月起分24期，每期577 元，共計13,848
      元）。
    6.債權人花旗（台灣）商業銀行股份有限公司具狀表示聲請
      人於93年11月23日於台新國際商業銀行內壢分行預借20,0
      00元、94年12月21日於台新銀行預借15,000元、94年2 月
      24日於台新國際銀行預借12,000元，另於93年11月15日於
      太平洋崇光百貨中壢分公司分別消費3,290 元、1,480 元
      ，並於94年10月份至95年4 月分期借款（共分36期），每
      期2,111 元，共計75,996元。
    7.債權人渣打國際商業銀行股份有限公司具狀表示聲請人於
      93年10月14日於第一商業銀行預借10,000元、94年1 月26
      日於第一銀行預借30,000元、94年2 月23日預借35,000元
      、94年5 月23日預借30,000元、94年6 月6 日預借20,000
      元、94年10月18日預借20,000元、94年11月23日預借30,0
      00元、94年12月15日預借15,000元、95年1 月25日預借20
      ,000元。
（三）再查，聲請人雖主張其累積3,393,875 元債務之原因，係
      為支應日常生活必須支出，以致於以卡養卡，惟觀諸聲請
      人上開消費記錄，其自93年間即有銀行代償之記錄，並持
      續有於購物頻道分期付款消費之習慣，及多筆預借現金之
      記錄，是聲請人已有奢侈浪費之情。綜上觀之，聲請人之
      消費內容甚多非為生活必要支出，顯已超出合理額度，逾
      越一般人生活水準，足認聲請人過度消費行為亦為開始清
      算之原因，核與消債條例第134 條第4款 所稱「浪費、賭
      博或其他投機行為，致財產顯然減少或負擔過重之債務」
      等不免責事由相當，且聲請人又無法提出經普通債權人全
      體同意免責之證明，業如前述，是依消債條例第134 條之
      規定，聲請人亦不得免責。
三、爰裁定如主文。
中    華    民    國    99    年    11    月    29    日
                        民事第二庭  法  官  高明德
以上正本係按原本作成。
如不服本裁定應於送達後10日內向本院提出抗告狀，並繳納抗告
費新臺幣1,000元。
中    華    民    國    99    年    11    月    30    日
                                    書記官  崔青菁

司法院資訊處製作；財團法人民間司法改革基金會備份。
